【裁判字號】    88,訴,2098
【裁判日期】    890607
【裁判案由】    損害賠償
【裁判全文】
臺灣臺中地方法院民事判決  八十八年度訴字第二○九八號
    原      告  甲○○
    訴訟代理人  許清福
    被      告  丙○○
    訴訟代理人  乙○○
右當事人間請求損害賠償事件，由本院刑事庭移送前來（八十八年度交附民字第一一
０號），本院判決如左：
    主      文
被告應給付原告新台幣貳拾萬捌仟佰捌拾伍元，及自民國八十八年四月二十二日起
至清償日止按年息百分之五計算之利息。
原告其餘之訴駁回。
訴訟費用由被告負擔三分之一；餘由原告負擔。
本判決原告勝訴部分於原告以新台幣陸萬玖仟元為被告供擔保後得為假執行。
原告其餘假執行之聲請駁回。
    事      實
甲、原告方面：
一、聲明：被告應給付原告新台幣（下同）六十一萬零八百二十五元，及自起訴狀繕
    本送達翌日即民國八十八年四月二十二日起至清償日止，按年息百分之五計算之
    利息，並陳明願供擔保請准宣告假執行。
二、陳述：被告於八十七年十一月二十四日下午三時四十分許，駕駛車牌號碼ＯＲ－
          三四二九號自用小客車，沿台中市○○○路行駛，行經柳川東路與五順街
          之無號誌交岔路口，本應注意汽車行經無號誌之交岔路口，應減速慢行，
          作隨時停車之準備，且應注意車前狀況，並隨時採取必要之安全措施，且
          依當時情形，又無不能注意之情形，竟疏於注意，致車前方正中央撞擊原
          告所騎乘之車號ＦＣＧ－七六二號機車，使原告受有臉部多處擦傷、裂傷
          、牙齒斷裂、口腔多處裂傷及挫傷等傷害，原告因被告之過失傷害行為而
          受有下列損害：
    （一）醫藥費用：原告受傷後，自八十七年十一月二十五日起至八十八年二月十
          日止，共支出醫藥費用計十萬八千八百二十五元。
    （二）減少勞動能力之工作損失：原告任職於復華證券股份有限公司，自八十七
          年十一月二十五日受傷起至八十七年十二月四日止均住院，因而全勤獎金
          二個月未能領取，計有二千元之損失。
    （三）精神慰撫金：原告正值雙十年華，尚未結婚，因此次車禍致臉部受傷，在
          容貌上留有難以復原之傷痕，精神上之痛苦難以言喻，故請求被告應賠償
          精神慰撫金五十萬元。
三、證據：提出就醫費用收據二十四件、所得稅扣繳憑單一件、薪資報表二件、薪資
          條一件、請假卡一件、肇事現場圖一件、診斷證明書四紙（均為影本）、
          本院八十八年度交易字第一七七號刑事判決、台灣高等法院台中分院八十
          八年度交上易字第一五四四號刑事判決各一份為證。
乙、被告方面：
    被告於最後言詞辯論期日未到場，據其以前到場陳述及所提出之書狀陳稱：
一、聲明：駁回原告之訴。
二、陳述：
（一）騎乘機車應將安全帽扣緊，此為道安規則，其用意在保護駕駛人生命安全，原
      告應知之甚詳，原告未取得駕駛執照騎乘機車，且故意不將安全帽扣緊，顯故
      意違法，在無任何保護安全措施下，故意騎乘機車行駛公路，無異自殺行為，
      是原告對傷害之造成已有預期。
（二）被告駕車駛至肇事路段時，因見原告高速行車，無意減速，被告立即停車禮讓
      原告通過，然原告竟無視於車前路況猶高速行駛，致衝撞被告所駕駛之汽車，
      是以被告縱有過失，亦僅是輕微無意之過失，原告向地檢署提出告訴，係欲以
      刑事手段逼迫被告就範。
丙、本院依職權調取本院八十八年度交易字第一七七號過失傷害案件偵、審卷宗、台
    灣高等法院台中分院八十八年度交上易字第一五四四四號卷宗。
    理      由
一、被告經合法通知，未於最後言詞辯論期日到場，核無民事訴訟法第三百八十六條
    各款所列情形，爰依原告之聲請，由其一造辯論而為判決。
二、本件原告主張：被告於八十七年十一月二十四日下午三時四十分許，駕駛車牌號
    碼ＯＲ－三四二九號自用小客車，沿台中市○○○路行駛，行經柳川東路與五順
    街之無號誌交岔路口，本應注意汽車行經無號誌之交岔路口，應減速慢行，作隨
    時停車之準備，且應注意車前狀況，並隨時採取必要之安全措施，且依當時情形
    ，又無不能注意之情形，竟疏於注意，致車前方正中央撞擊原告所騎乘之車號Ｆ
    ＣＧ－七六二號機車，使原告受有臉部多處擦傷、裂傷、牙齒斷裂、口腔多處裂
    傷及挫傷等傷害，爰依侵權行為之法律關係，請求被告賠償醫藥費、工作能力損
    失、精神慰藉金計六十一萬零八百二十五元及其法定遲延利息之判決等語。被告
    則以伊僅有輕微過失，係原告自己未遵守交通法規受傷云云置辯。
二、原告主張於八十七年十一月二十四日下午三時四十分許，騎乘車號ＦＣＧ－七六
    二號機車行經台中市○○○路與五順街之無號誌交岔路口時，因被告之過失，遭
    被告所駕駛之車牌號碼ＯＲ－三四二九號自用小客車撞擊，致原告受有臉部多處
    擦傷、裂傷、牙齒斷裂、口腔多處裂傷及挫傷等傷害之事實，業據提出就醫費用
    收據二十四件、肇事現場圖一件、診斷證明書四紙（均為影本）為證，而被告所
    涉過失傷害罪之刑事部分，先後經本院以八十八年度交易字第一七七號、台灣高
    等法院台中分院八十八年度交上易字第一五四四四號以刑事判決判處罪刑在案，
    亦經本院調閱該案偵、審刑事卷宗，查核屬實，原告主張其因被告之過失行為而
    受傷，致受有損害之事實，自堪信為真實。被告雖辯稱原告未戴好安全帽，顯有
    重大過失云云，然為原告所否認，被告復未舉證以實其說，則被告上開所辯自無
    足取。
三、按故意或過失，不法侵害他人之權利者，負損害賠償責任；又不法侵害他人之身
    體、健康、名譽或自由者，被害人雖非財產上之損害，亦得請求賠償相當之金額
    ，民法第一百八十四條第一項前段、修正前民法第一百九十五條第一項分別定有
    明文。本件被告因駕車未注意車前狀況，因過失而不法撞傷原告之事實，既經認
    定，原告自得依上開侵權行為之規定，請求被告負損害賠償責任，茲就原告請求
    之金額，分述如後：
（一）醫藥費用部分：
    原告主張因被告上開過失行為致受有臉部多處擦傷、裂傷、牙齒斷裂、口腔多處
    裂傷及挫傷等傷害，因而支出十萬八千八百二十五元之醫藥費用，業據提出就醫
    費用收據二十四件、診斷證明書四紙（均為影本）為證，其中除財團法人私立中
    山醫學院附設孫中山先生紀念醫院八十七年十二月二十一日、八十八年二月十日
    收據所列之證書費用各六十元、一百八十元及中國醫藥學院附設醫院八十七年十
    一月二十四日、八十八年二月九日收據所列之證明書費各九十元、一百一十元，
    合計證書費用四百四十元非屬醫療必要費用外，其餘醫療費用十萬八千三百八十
    五元，依原告所受之傷勢觀之，均核屬必要之範圍，於此範圍內應予准許，逾此
    部分之請求為無理由，應予駁回。
（二）減少勞動能力之工作損失部分：
    原告主張其任職於復華證券股份有限公司，因被告之過失傷害而住院，致全勤獎
    金二個月未能領取，計有二千元之損失，固提出薪資報表二件、薪資條一件、請
    假卡一件（均為影本）為證，惟按工資係謂勞工因工作而獲得之報酬，包括工資
    、薪金及按計時、計日、計月、計件以現金或實物等方式給付之獎金、津貼及其
    他任何名義之經常性給與（勞動基準法第二條第三款、勞動基準法施行細則第十
    條第二款參照），本件原告自陳受傷期間薪資均正常領取，僅全勤獎金因請假而
    未能領取等語，然全勤獎金因係公司之恩惠性給與，且亦非屬經常性之給與，則
    原告未能領取全勤獎金與原告之受傷間應無相當之因果關係甚明，該全勤獎金應
    非屬減少勞動能力之工作損失。是原告雖因被告之侵權行為而受有傷害，然因原
    告受傷期間薪資均照常領取，是以原告並無減少勞動能力之工作損失，其此部分
    之請求為無理由，應予駁回。
（三）精神慰撫金部分：查原告係在證券公司任職，每月薪資約有三萬三千五百元，
    有各類所得扣繳暨免扣繳憑單一份在卷足稽，又原告正值雙十年華，尚未結婚，
    因此次車禍致臉部受傷，在容貌上留有難以復原之傷痕，精神上之痛苦難以言喻
    ，且被告自撞傷原告後，迄今從未探視原告，於刑事案件審理時復飾詞狡辯，毫
    無悔意，造成原告心理二度傷害，參酌原告所受傷害程度、兩造之身分社會地位
    、經濟狀況等一切情狀，原告請求五十萬元之精神慰撫金，自嫌過高，應予核減
    為十萬元，方屬公允，原告逾此數額之請求，為無理由，應予駁回。
四、綜上所述，原告基於侵權行為之法律關係，請求被告給付二十萬八千三百八十五
    元，及自起訴狀繕本送達翌日即八十八年四月二十二日起至清償日止按年息百分
    之五計算之利息，洵屬有據，應予准許；原告逾此部分之請求，為無理由，應予
    駁回。
五、本件判決之基礎已臻明確，兩造其餘攻擊防禦方法及舉證，核與判決無影響，爰
    不另一一論述，併此敘明。
六、原告陳明願供擔保，聲請宣告假執行，其勝訴部份，經核無不合，爰酌定相當之
    擔保金額宣告之；其敗訴部分，假執行之聲請，已失所依附，於法不合，應予駁
    回。
七、據上論結，本件原告之訴，為一部有理由，一部無理由，並依民事訴訟法第七十
    九條但書、第三百九十條第二項，判決如主文。
中      華      民      國    八十九    年      六      月      七      日
                                        臺灣臺中地方法院民事第四庭
~B法      官  王世華
右為正本係照原本作成
如不服本判決，應於判決送達後二十日內，向本院提出上訴狀。
中      華      民      國    八十九    年      六      月      七      日
~B法院書記官


司法院資訊處製作；財團法人民間司法改革基金會備份。
